【裁判字號】    90,再易,53
【裁判日期】    901227
【裁判案由】    清償債務
【裁判全文】
臺灣高雄地方法院民事裁定  九十年度再易字第五三號
    再審原告    甲○○
右當事人間請求清償債務事件，上訴人對於臺灣澎湖地方法院中華民國九十年八月十
五日九十年度簡上字第一號民事確定判決聲請再審，經臺灣高等法院高雄分院以九十
年聲字第三０號裁定指定本院為管轄法院前來，本院裁定如左：
    主      文
再審之訴駁回。
再審訴訟費用由再審原告負擔。
    理      由
一、本件再審原告聲請再審之理由略為：(一)證人廖錦全之證詞決不公平也非事實。其
    一，會議中的士兵家屬冷譏熱諷甚而侮辱我的人格，「如他能當經理嗎？以後請
    不要請老兵做這些事」，廖員不但不加制止反而一再叫我快簽名再說。其二，廖
    員說簽下同意書是在自由意思下簽的，決非事實，當時情景可以說比刑求還讓人
    窒息，會議桌周圍成了人牆有哭聲也有叫罵聲，反正你不簽名就違背我們的意思
    （軍方要結案、家屬要回家、士兵要退伍）。其三，廖員說協議中，並未提到由
    第三人負擔被上訴人負擔的事情，這句話就是在玩法卸責。不錯當時確實沒有這
    樣的話，但是為什麼在庭上他又說出出這樣的話，其目的在為軍方還錢減刑責。
    (二)俞中校是澎防部福利中心主任，對福利站有督導及考核之權，他也是澎防部的
    下級單位的主官，澎防部對他有絕對獎懲升調之權，他要我寫切結書，由他們還
    錢決不是他個人的意思而是奉命行事，否則他不必要這樣。因此他決不是第三者
    也非訴外人，他就是負責人。(三)至於軍方為什麼要這樣作，原因有三，軍方在
    整件事情上有缺失，如用人方面會計出納人員不依常理任意調派，造成帳目不清
    審核困難。由於我的簽名軍方才如意快速結案，士兵又順利退伍，免去立法委
    員來關心而節外生枝的麻煩。他們對我的處罰心有虧欠，使我損失近百萬元。
    (四)廖員說協調會是他主持的，雙方無意見才簽名，這與事實又不合，因為當時就
    有兩名士兵及其家人認為分擔太重而遲不簽名，其次就是我，我認為這樣處理既
    不周延也不公平。不周延是因為涉案人、軍、民都有，在職的去職的也有，軍方
    能處理的了嗎。對整件事有助益嗎？再者軍方常以不合理不按常規處理營站人事
    才造成帳目曰漸惡化而難查，把責任緊緊壓在基層人員身上，自己卻高高在上當
    執法者，這公平嗎？我不簽名也因此才有三個士兵找我「商議」。多人鼓噪與冷
    譏熱諷的要求我簽名。廖員說雙方無意見是不實的，否則從下午一點半開到六點
    半，一達五小時的會是怎麼開的。以上所述是依判決書上的幾點加以說明，請求
    維持臺灣澎湖地方法院馬公簡易庭八十九年馬簡字第五０號判決結果等語。
二、按民事訴訟法第五百零一條第一項第四款規定，再審之訴應表明「再審理由及關
    於再審理由並遵守不變期間之證據」。又最高法院六十一年台再字第一三七號判
    例認為，提起再審之訴，應依民事訴訟法第五百零一條第一項第四款表明再審理
    由，及關於再審理由並遵守不變期間之證據，此為必須具備之程式。所謂表明再
    審理由，必須指明確定判決有如何合於法定再審事由之具體情事始為相當，倘僅
    泛言有何條款之再審事由，而無具體情事者，仍難謂已合法表明再審事由。既未
    合法表明再審事由，即為無再審之事由，性質上無庸命其補正。又再審之訴不合
    法者，法院應以裁定駁回之，民事訴訟法第五百零二條定有明文。
三、經查，由再審原告所主張聲請再審之理由觀之，並未提及所憑聲請再審之法定再
    審事由為何，及原確定判決有如何合於法定再審事由之具體情事，此觀之再審原
    告之再審狀即明。揆諸前述說明，本件再審原告聲請再審，即欠缺民事訴訟法第
    五百零一條所定必要程式。是再審原告聲請再審為不合法，依民事訴訟法第五百
    零二條之規定，應予駁回。
據上論結，本件再審之訴為不合法，依民事訴訟法第五百零二條第一項、第九十五條
、第七十八條，裁定如主文。
中      華      民      國    九十      年     十二     月    二十七    日
                              臺灣高雄地方法院民事第五庭
~B審判長法官  黃國川
~B法      官  黃宏欽
~B法      官  汪怡君
右為正本，係照原本作成。
本裁定不得抗告。
中      華      民      國    九十      年      十二    月    二十七    日
~B書  記  官  李春慧


司法院資訊處製作；財團法人民間司法改革基金會備份。
